臺灣臺北地方法院民事裁定　　　　　　100年度事聲字第343號
異　議　人
即債務人　　世聯營造工程有限公司
法定代理人　陳秋純
相　對　人
即債權人　　大發管材工業股份有限公司
法定代理人　蔡好
上列當事人間假扣押強制執行事件，異議人對於中華民國100年
10月18日本院司法事務官所為100年度司執全字第468號裁定提出
異議，本院裁定如下：
    主  文
異議駁回。
    理  由
一、按對於債權或其他財產權執行假扣押者，執行法院應分別發
    禁止處分清償之命令，並準用對於其他財產權執行之規定，
    強制執行法第135條定有明文，而假扣押僅在保全將來之強
    制執行，與終局執行得使債權人滿足其權利者不同，故本條
    所謂準用，亦僅查封或扣押命令得予準用，至於拍賣，除有
    特別規定得拍賣假扣押之動產，提存其價金者外，因與假扣
    押之性質不合，不在準用之列，是以，假扣押強制執行債務
    人對第三人之債權或其他財產權，自有同法第115條之1關於
    薪資或其他繼續性給付執行方法之準用。又執行法院依強制
    執行法第115條第1項所發之扣押命令，效力固及於扣押命令
    生效時債務人對第三債務人已存在之債權，惟若扣押命令到
    達第三債務人時，執行債務人對第三債務人之債權金額不足
    受償該扣押命令所執行扣押之金額，則將來發生之債權與原
    扣押債權，如係基於同一繼續之法律關係而發生者，仍為扣
    押命令效力之所及，於執行債權範圍內，得繼續扣押（最高
    法院100年度臺上字第1186號民事裁判意旨參照）。而所謂
    繼續性給付債權，不限於基於單一法律關係可定期繼續給付
    之債權，應係指在社會通念上基於同一基本法律關係繼續給
    付之債權即足當之。另承攬報酬請求權，於契約成立時已經
    發生，於完工前，得為執行之對象，執行法院於承攬工作完
    成前，執行債務人對於第三人之承攬報酬，得發扣押命令，
    若承攬契約當事人間約定報酬係按工作進度為給付者，於扣
    押令送達時，第三人尚未支付之報酬於執行債權範圍內均為
    扣押令效力所及，第三人於扣押命令所載執行債權範圍內，
    不得向債務人清償（最高法院97年度臺上字第1353號判決參
    照）。
二、本件異議意旨略以：強制執行法第135條所謂「準用關於其
    他財產權之規定」，應係在性質類似上方有準用餘地，此為
    法學方法論上必然之解釋，同法第115條之1之薪資或繼續性
    債權，係為求執行便利之故所為特殊規範，本件債權並不具
    有繼續性給付性質，故仍應回歸原則，扣押命令效力僅及於
    扣押命令到達第三人時已生之債權，異議人接獲臺北市政府
    工務局新建工程處（下稱新工處）民國100年9月23日北市工
    新字第10068621500號函，略謂其接獲鈞院來函，對於前次
    扣留款已扣留新臺幣（下同）409萬3738元，不足額134萬51
    16元於本次估驗款再扣留等語，顯係將扣押命令後始生之債
    權，併入接獲扣押命令前，異議人對於第三人之債權並非繼
    續性給付，而係基於各階段不同工程進度，依據不同條件而
    為相異給付，依上說明，扣押效力非及於該134萬5116元，
    原裁定駁回異議人之異議顯有違誤等語，為此，爰依法提出
    異議，請求廢棄原裁定等語。
三、經查：
  （一）相對人以臺灣桃園地方法院100年度司裁全字第659號假
        扣押裁定為執行名義，向本院民事執行處聲請就異議人
        對第三人新工處之工程款債權於539萬5689元範圍內為
        假扣押，經本院民事執行處於100年6月17日以北院木10
        0司執全申字第468號執行命令（下稱系爭扣押命令），
        禁止異議人在本金539萬5689元及程序費暨本件執行費
        4萬3165元之範圍內，收取對第三人新工處之工程款債
        權或為其他處分，第三人新工處亦不得對異議人清償，
        又第三人新工處於100年6月29日以北市工新工字第1006
        5698000號函覆本院異議人現無債權可供扣押，復於100
        年9月23日以北市工新字第10068621500號函覆異議人，
        對於前次扣留款已扣留409萬3738元，不足額134萬5116
        元於本次估驗款再扣留等語，並於100年11月1日以北市
        工新工字第10070301800號函覆本院表示異議人承攬其
        工程目前尚在施工中，其已先行暫緩核發工程款543萬
        8854元等情，業經本院依職權調假上開假扣押強制執行
        卷宗核閱屬實，堪可認定。
  （二）又承攬契約之當事人係以勞務所完成之結果為目的，承
        攬人只須於約定之時間完成一個或數個特定之工作，定
        作人俟工作完成，負給付報酬之義務，而實務上通常係
        以實支實付方式給付，即於工程進行中依不同工程驗收
        階段為繼續、分別之給付，各階段之給付均本於同一繼
        續之承攬契約關係而生，並非新發生之債權，是承攬報
        酬在社會通念上屬於基於同一基本法律關係繼續給付之
        債權甚明。本件異議人對第三人新工處之工程款債權乃
        基於雙方就「懷生國小人行路橋改善工程」之承攬契約
        所生，此觀諸新工處100年9月23日北市工新字第100686
        21500號函可明，核屬強制執行法第115條之1第1項所謂
        「繼續性給付之債權」，則依前開說明，系爭扣押命令
        到達時，異議人對於第三人新工處之債權金額若不足受
        償該扣押命令所執行扣押之金額，則將來陸續屆期之工
        程款債權，在系爭扣押命令所命金額即本金539萬5689
        元、程序費及本件執行費4萬3165元之範圍內，仍為扣
        押命令效力所及，是以，異議人主張系爭扣押命令到達
        後始生之工程款債權134萬5116元，非扣押效力所及云
        云，並非可採。從而，原裁定駁回異議人之聲明異議，
        核無違誤，異議意旨指摘原裁定不當，求予廢棄，為無
        理由，應予駁回。
四、據上論結，本件異議為無理由，依強制執行法第30條之1，
    民事訴訟法第240條之4第3項後段，裁定如主文。
中    華    民    國   100    年    12    月    5     日
                  民事第二庭    法  官  鍾素鳳
以上正本係照原本作成。
如對本裁定抗告，須於裁定送達後10日內向本院提出抗告狀，並
繳納抗告費新臺幣1,000元。
中    華    民    國   100    年    12    月    5     日
                                書記官  林玗倩